最高法院民事裁定　　　　　　　　　 110年度台抗字第1234號
再 抗告 人　莊素員即天香臭豆腐商行
 
　　　　　　林政彥
　　　　　　邱慶榮
　　　　　　彭錦香
共　　　同
訴訟代理人　黃子寧律師
上列再抗告人因與鄭余輝間請求拆屋還地事件，對於中華民國11
0年8月12日臺灣高等法院花蓮分院裁定（110年度抗字第32 號）
，提起再抗告，本院裁定如下：
    主  文
再抗告駁回。
再抗告訴訟費用由再抗告人負擔。
    理  由
    按訴訟全部或一部之裁判，以他訴訟之法律關係是否成立為
據者，法院得在他訴訟終結前以裁定停止訴訟程序。前項規定，
於應依行政爭訟程序確定法律關係是否成立者準用之。民事或刑
事訴訟之裁判，以行政處分是否無效或違法為據者，應依行政爭
訟程序確定之。前項行政爭訟程序已經開始者，於其程序確定前
，民事或刑事法院應停止其審判程序。民事訴訟法第182條第1項
、第2項本文、行政訴訟法第12 條分別定有明文。是倘本訴訟先
決問題之法律關係是否成立，本訴訟法院可自為調查審認，或行
政處分是否無效或違法，非本訴訟之先決問題，民事法院即毋庸
停止訴訟程序。
    本件相對人鄭余輝以其為坐落花蓮縣○○市○○段00地號土
地（下稱系爭土地）共有人，向臺灣花蓮地方法院（下稱花蓮地
院）起訴請求再抗告人與第一審共同被告李德娣、施亦歡即玩美
廣告光學企業社（合稱再抗告人等）拆屋還地（110年度訴字第1
32號，下稱本案）。花蓮地院以系爭土地原為再抗告人彭錦香、
第三人林培加等共有，嗣林培加依土地法第34條之1 之規定，將
之出賣予相對人及第三人郭麗淑、游禮名，並向花蓮縣花蓮地政
事務所申請辦理所有權移轉登記（下稱系爭移轉登記），該所於
民國110年3月26日為准予登記之行政處分（下稱系爭行政處分）
，彭錦香因而喪失系爭土地所有權，乃以系爭行政處分違反內政
部101年2月1日內授中辦地字第0000000000 號函令為由，提起撤
銷系爭行政處分之訴願，刻由花蓮縣政府訴願審議委員會審議中
（同府110年訴字第17 號，下稱系爭行政爭訟程序），相對人本
於系爭土地共有人之地位提起本案訴訟有無理由，即以系爭行政
爭訟程序之結果為斷，爰裁定於系爭行政爭訟程序終結前，停止
本案訴訟程序。相對人不服，提起抗告。原法院以：相對人於系
爭移轉登記完成前之84年10月6 日，已因繼承取得系爭土地所有
權，是其於彭錦香提起系爭行政爭訟程序前，即得本於民法第76
7條第1項、第821 條之規定，請求再抗告人等拆屋及返還系爭土
地予全體共有人，本案訴訟顯非以系爭行政爭訟程序之結果為前
提，花蓮地院亦非不得自為調查審認原所有人之系爭移轉登記行
為是否有效，自無於系爭行政爭訟程序終結前，裁定停止本案訴
訟程序之必要，因而廢棄花蓮地院所為裁定，於法洵無違誤。再
抗告意旨，指摘原裁定適用法規顯有錯誤，聲明廢棄，非有理由
。
    據上論結，本件再抗告為無理由。依民事訴訟法第495條之1
第2項、第481條、第449條第1項、第95條、第78條，裁定如主文
。
中    華    民    國   110    年    10    月    21    日
                      最高法院民事第二庭
                          審判長法官  高  孟  焄  
                                法官  彭  昭  芬  
                                法官  蘇  芹  英  
                                法官  徐  福  晋  
                                法官  邱  璿  如  
本件正本證明與原本無異
                                      書  記  官 
中    華    民    國   110    年    10    月    26    日